【裁判字號】    99,交聲,1004
【裁判日期】    990830
【裁判案由】    違反道路交通管理處罰條例聲明異議
【裁判全文】
臺灣桃園地方法院交通事件裁定        99年度交聲字第1004號
移送機關即
原處分機關  交通部公路總局新竹區監理所
異  議  人
即受處分人  甲○○
上列異議人因違反道路交通管理處罰條例案件，對交通部公路總
局新竹區監理所於民國99年7 月16日所為之處分（原處分案號：
壢監裁字第裁53-DB0000000號），聲明異議，本院裁定如下：
    主  文
原處分撤銷。
甲○○汽車駕駛人，駕駛汽車經測試檢定酒精濃度超過規定標準
，處罰鍰新臺幣貳萬壹仟元，並應吊扣普通小型車駕駛執照壹年
及接受道路交通安全講習。
    理  由
一、原處分意旨略以：異議人即受處分人甲○○於民國99年6月3
    0日晚間11時59分許，駕駛車牌號碼JV-0958號自用小客車行
    經桃園縣楊梅鎮○○○路799 號前，為警舉發「酒後駕車行
    駛公路，經警攔停後確認已超過十五分鐘，始以呼氣測試，
    前五次均無數值（氣量不足），後經SD400170號測試酒精濃
    度值為每公升○點二八毫克，經當事人要求重測測試值為每
    公升○點三○毫克，後經楊梅所00000000000 號重測呼氣值
    為每公升○點三八毫克，均超過每公升○點二五毫克」，並
    填掣桃警局交字第DB0000000 號舉發違反道路交通管理事件
    通知單（下稱舉發單）舉發，限於同年7 月15日前向原處分
    機關到案陳述，惟異議人未於期限內辦理結案或到案陳述。
    嗣經原處分機關以異議人上開違規行為明確，爰依道路交通
    管理處罰條例第三十五條第一項第一款、第二十四條第一項
    第二款等規定，裁處異議人罰鍰新臺幣（下同）二萬一千元
    、吊扣駕駛執照十二個月並施以道安講習云云。
二、聲明異議意旨略以：伊遇警臨檢當時，酒測了七、八次都無
    數值，後來員警拿了另一台酒測機測試也是無數值，員警便
    將伊帶回分局用第三台機器測試，第一、二次同樣無數值，
    可是員警三弄四弄之後，三台機器都有了數值，伊認為酒測
    不公，因而拒簽罰單。伊要領車才到監理站繳錢，但承辦人
    員告知繳費過期要加收一千五百元，伊拒簽罰單，也未收到
    罰單，為何要說過期，且伊要靠駕駛聯結車來養家維持生計
    ，請求鈞院吊扣伊所有之普通小型車駕駛執照，讓伊能保有
    工作，爰依法聲明異議，請求撤銷原處分等語。
三、按汽車駕駛人飲用酒類或其他類似物後，其吐氣所含酒精濃
    度超過每公升○點二五毫克，不得駕車。汽車駕駛人駕駛汽
    車經測試檢定有酒精濃度超過規定標準者，處一萬五千元以
    上六萬元以下罰鍰，並當場移置保管該汽車及吊扣駕駛執照
    一年。汽車駕駛人有第三十五條第一項規定之情形者，應接
    受道路交通安全講習，道路交通安全規則第一百十四條第二
    款、道路交通管理處罰條例第三十五條第一項第一款、第二
    十四條第一項第二款分別定有明文。又行為人有本條例之情
    形者，應填製舉發單，並於被通知人欄予以勾記，其通知聯
    依下列規定辦理：一當場舉發者，應填記駕駛人或行為人姓
    名、性別、出生年月日、地址、身分證統一編號及車主姓名
    、地址、車牌號碼、車輛種類。被查獲之駕駛人或行為人為
    受處分人時，應於填記通知單後將通知聯交付該駕駛人或行
    為人簽名或蓋章收受之；拒絕簽章者，仍應將通知聯交付該
    駕駛人或行為人收受，並記明其事由及交付之時間；拒絕收
    受者，應告知其應到案時間及處所，並記明事由與告知事項
    ，視為已收受，違反道路交通管理事件統一裁罰基準及處理
    細則第十一條第一項第一款亦定有明文。
四、異議人固坦承其有於上開時、地為警掣單舉發酒精濃度超過
    規定標準之事實，惟矢口否認有何違反道路交通管理處罰條
    例之違規行為，並以上情置辯。經查：
（一）異議人於上揭時、地有於飲酒後駕駛車牌號碼JV-0958 號
      自用小客車行經桃園縣楊梅鎮○○○路799 號前南下車道
      ，為警查獲並先後測得其呼氣酒精濃度達每公升○點二八
      毫克、每公升○點三○毫克、每公升○點三八毫克，均超
      過每公升○點二五毫克之違規行為，而予以掣單舉發，異
      議人拒絕簽收該舉發單。嗣經原處分機關以異議人違規事
      實明確，依道路交通管理處罰條例第三十五條第一項第一
      款、第二十四條第一項第二款規定，裁處罰鍰二萬一千元
      、吊扣駕駛執照十二個月，施以道安講習等情，此有酒精
      濃度檢測單、舉發單、裁決書及其送達證書等附卷可稽，
      此部分之事實已堪認定。
（二）證人即舉發本件交通違規事件之員警乙○○於本院訊問時
      證稱：當天是由副所長帶班，由我本人和永安派出所兩位
      同仁一起執行例行勤務，當天出勤的目的就是取締酒後駕
      車之違規行為，我們總共帶了兩台酒測器到現場，每天值
      班人員都會對酒測器做檢查，我們當天出發前也有確定過
      那兩台酒測器的功能是正常的，且兩台酒測器都還在檢驗
      合格的有效期間內。當時我們攔檢之後發現異議人有喝酒
      之現象，於是請他下車做酒測，一般若是正常的情形就是
      吹氣五秒鐘，儀器就可以作分析，但是異議人吹氣的時候
      ，雖然都有吹到大約五秒鐘，但因為吹氣不足所以機器沒
      有辦法作分析，異議人說他都有吹氣，試過了大約兩、三
      次之後，還是一樣的情形，於是我們就換了另一台機器做
      測試，也是測了兩、三次，結果還是一樣沒有辦法作分析
      ，於是我們又換回第一台，我就把吹管跟機器接觸的地方
      壓緊，再拿給異議人吹氣，結果測試的結果就有酒測的反
      應，呼氣酒精濃度值達每公升○點二八毫克，然後異議人
      就沒有辦法認同，說我們動手腳之類的，也有很多的意見
      ，於是我們答應再測試一次，結果我們再用第一台儀器測
      試，我一樣有把吹管及機器接觸的地方壓緊，再交給異議
      人吹氣，結果還是一樣有飲酒的反應，呼氣酒精濃度值達
      每公升○點三○毫克，然後異議人還是一樣沒有辦法接受
      ，我們一直跟異議人溝通，我們就問異議人的意見，他同
      意由路檢的地方即中山南路799 號前回去楊梅分局楊梅所
      ，由值班同仁用他們的酒測器替異議人做酒測，異議人也
      說若是在楊梅所測試的結果還是一樣有酒精反應，他就沒
      有意見，結果值班同仁測試的結果是呼氣酒精濃度值達每
      公升○點三八毫克，異議人還是反悔。我當天也有在現場
      就第一台儀器親自吹氣測試，測試結果是○毫克，不是異
      議人所說的沒有辦法測試，我是在異議人吹過兩、三次之
      後才吹看看，我測試時是在異議人第一次測試有結果之前
      等語明確，且衡諸情理，證人乙○○為執勤警員，因執行
      盤檢勤務偶然發現本件事件，復又到庭具結擔保供述之真
      實性，應無甘冒偽證罪責而設詞誣陷異議人之動機，且由
      證人乙○○能具體翔實地證述本件舉發經過，足認其確係
      依自己親自見聞所得而為上開供述，堪認證人前開證述內
      容應與事實相符而足為採信。
（三）再者，本件舉發員警使用之呼氣酒精測試器，分別於98年
      10月16日、99年2月5日由經濟部標準檢驗局檢定合格，檢
      定有效期間均為一年，檢定合格期間內使用次數均限制為
      一千次，逾此次數均視同檢定合格期間屆滿而應再為查核
      測試，有經濟部標準檢驗局檢定呼氣酒精測試器檢定合格
      證書影本二紙在卷可稽。是本件舉發時，員警所使用之呼
      氣酒精測試器均係經檢定合格之儀器乙節，當無疑義。雖
      異議人辯以前開情詞，惟並未就此提出任何事證佐稽，空
      言置辯尚難遽以憑信；且本件測試結果，異議人呼氣酒精
      濃度分別為每公升○點二八毫克、○點三○毫克、○點三
      八毫克，縱存有儀器可容許之誤差或閾值，亦不影響其當
      時酒精濃度超過規定標準之事實。而該呼氣酒精測試器既
      均依規定檢驗合格，復有檢定合格之期間與使用次數限制
      ，在別無其他事證可認確有故障異常之情形下，異議人上
      開置辯尚難採信。
（四）綜上，異議人於前揭時、地酒後駕車，其酒測值超過規定
      標準之違規事實明確，其所辯酒測不公云云，難以採信。
五、又證人乙○○舉發本件交通違規時，係於異議人面前開立舉
    發單，並依異議人要求詳載本件舉發之過程乙情，為證人乙
    ○○於本院調查時具結後證述明確，且異議人亦坦承有要求
    證人乙○○在舉發單上載明舉發過程等語，是異議人對其經
    警舉發飲酒後駕車之事，已知之甚詳，惟其仍故意拒絕簽收
    舉發單，是異議人辯稱：其簽罰單，也未收到罰單，為何要
    說過期云云，自不足採。
六、然道路交通管理處罰條例第六十八條於94年12月14日修正公
    布，並自95年3月1日施行（又該條雖於99年5月5日復經修正
    公布，惟其施行日期仍待行政院以命令定之，故現仍未生效
    ）。該條文於修正前係規定：汽車駕駛人，因違反本條例及
    道路交通安全規則之規定，受吊扣或吊銷駕駛執照處分時，
    吊扣或吊銷其持有各級車類之駕駛執照；修正後則規定為：
    汽車駕駛人，因違反本條例及道路交通安全規則之規定，受
    吊銷駕駛執照處分時，吊銷其持有各級車類之駕駛執照。觀
    諸該修正條文之立法理由略以：原條文將違法或違規駕駛人
    所持有各級車類之駕駛執照一併吊扣或吊銷，失之過酷，影
    響人民工作及生活甚鉅，爰修正之等語，其立法意旨在於違
    規行為對道路交通秩序之維持及道路交通安全已生較大之影
    響，故規定吊扣或吊銷其持有各級車類之駕駛執照，以限制
    其繼續駕車行駛道路之權利，此屬駕駛行為之限制，並不因
    所持駕駛執照種類不同而有所差異。又酒醉駕車行為係製造
    法所不容許之風險，以風險製造之立場觀察，雖不因駕駛車
    輛種類之不同致有所差別，但從風險實現觀點而言，酒醉駕
    駛車類之不同，其對於交通安全衍生之實害結果亦有差異，
    如駕駛人駕駛低一級之車類違反道路交通管理處罰條例規定
    時，不論其所造成之實害結果，一律吊扣駕駛人所持有之各
    類駕駛執照，亦有違相同事件相同處理，不同事件不同處理
    之平等原則。是以，駕駛人有違反道路交通管理處罰條例第
    三十五條第一項第一款規定致受有吊扣駕駛執照處分時，依
    修正後同條例第六十八條規定暨其立法意旨，僅能吊扣行為
    人違法或違規當時所駕駛車輛之駕駛執照，不得再吊扣行為
    人所持有、與駕駛違規車輛無關之其他各級車類駕駛執照。
    準此，本件異議人領有聯結車職業駕駛執照，其於飲酒後駕
    駛自用小客車而有違反道路交通安全規則之行為，依法應受
    之處分為限制其駕駛小型車之權利，而非限制其駕駛聯結車
    之權利，故原處分機關逕行吊扣異議人之聯結車職業駕駛執
    照，其處分即難認為適法。故異議人以其係職業聯結車駕駛
    人，因原處分剝奪其駕駛聯結車之權利，對其工作權造成極
    大之損害，故請求撤銷原處分等語，為理由。
七、另本件異議人雖未就原處分關於道路交通安全講習部分聲明
    異議，然本案係單獨之交通違規行為，罰鍰處分、吊扣駕駛
    執照及應接受道路交通安全講習部分無從區分，從而，原處
    分既有前述之違法，本院自應將原處分撤銷，並自為裁罰，
    就罰鍰、吊扣駕照及安全講習等處罰，一併重新諭知如主文
    第二項所示，以期適法，附此敘明。
八、綜上所述，異議人於上述時、地，有違反酒後駕駛車輛，經
    測試呼氣中酒精濃度超過規定標準之違規行為，原處分機關
    依道路交通管理處罰條例第三十五條第一項、第二十四條第
    一項第二款之規定，裁處罰鍰並施以道路安全講習，固無違
    誤，惟原處分機關就吊扣異議人聯結車職業駕駛執照十二個
    月之部分，核與修正後即現行道路交通管理處罰條例第六十
    八條規定不符，應由本院將原處分撤銷，並自為裁定如主文
    第二項所示。
據上論斷，應依道路交通管理處罰條例第八十七條第二項，道路
交通案件處理辦法第二十條前段，裁定如主文。
中    華    民    國    99    年    8     月    30    日
                               交通法庭法  官  李文娟
以上正本證明與原本無異。
如不服本裁定，應於裁定送達後5 日內向本院提出抗告狀。
                                       書記官  蕭秀蓉
中    華    民    國    99    年    8     月    30    日

司法院資訊處製作；財團法人民間司法改革基金會備份。
